【裁判字號】    95,訴,4188
【裁判日期】    951221
【裁判案由】    國家賠償
【裁判全文】
臺北高等行政法院裁定
                                     95年度訴字第04188號
原      告  甲○○
被      告  行政院
代  表  人  蘇貞昌院長）住同.
上列當事人間因國家賠償事件，原告提起行政訴訟，本院裁定如
下：
    主  文
原告之訴駁回。
訴訟費用由原告負擔。
    理  由
一、「公法上之爭議，除法律別有規定外，得依本法提起行政訴
    訟。」、「訴訟事件不屬行政法院之權限者，行政法院應以
    裁定駁回之。」分別為行政訴訟法第2 條、第107 條第1 項
    第1 款所明定。又國家賠償法第12條亦規定「國家賠償法所
    規定損害賠償之訴，除依該法規定外，適用民事訴訟法之規
    定」，是依國家賠償法主張國家賠償所生之爭議，應循民事
    訴訟程序救濟。
二、本件原告起訴意旨略以：原告前任職司法行政部（即法務部
    前身），於民國（下同）63年間獲准配住門牌號碼台北市○
    ○區○○路138 巷25號之宿舍（下稱系爭眷舍），配住當時
    ，門窗壁腐爛，屋頂漏水，不能遷入居住，招商修理，共計
    花費新台幣（下同）425,000 元。嗣於66年6 月波蜜拉颱風
    帶來狂風豪雨，慘遭淹水，深達2 樓樓梯口，1 樓所有傢俱
    、字畫等，均泡在黃泥水中，不能使用而以廢物棄之，招商
    修理除臺北市政府補助20,000元外，共計花費373,700 元，
    並未檢據向司法行政部報領。又系爭眷舍並未辦理所有權登
    記，原告自63年至95年以所有之意思，善意、和平及公然占
    有系爭眷舍已有32年，業已取得合法占有登記時效權，得依
    照土地法第54條、民法第769 條、第770 條、第773 條、第
    940 條、第941 條、第942 條、第943 條、第944 條、第94
    5 條、第946 條規定，向臺北市古亭地政事務所（以下簡稱
    古亭地政事務所）申請登記為所有權人。惟福建金門地方法
    院檢察署（以下簡稱金門地院檢察署）卻於93年4 月2 日向
    古亭地政事務所申請登記中華民國為所有權人，管理人為金
    門地院檢察署，嗣並檢送被告於92年7 月10日以院授人住字
    第0920305413號函核定之「國有宿舍及眷舍房地加強處理方
    案」予原告。原告隨即申請司法院函轉金門地院檢察署，請
    求依補助簡任13職等退休公務員房屋遷讓費2,200,000 元、
    搬家費240,000 元、房屋建築基地補助1,500,000 元及自行
    出資修理未經登記國有房屋費用798,700 元，總計4,738,70
    0 元，然金門地院檢察署非但未予補助，卻於93年12月7 日
    向臺灣臺北地方法院新店簡易庭提起遷讓房屋之訴。按中華
    民國憲法第83條規定，限齡退休支領終身俸給公務員，在支
    領終身俸給權利尚未消滅以前，應受「保障養老」之規定保
    護，任何機關公務人員不得非法要求配住人將現住房屋遷讓
    給任何機關公務人員變賣獲利。原告遂依行政訴訟法第12條
    規定，訴請本院依被告核定國有宿舍及眷舍房地加強處理方
    案規定，判令被告給付前開款項，惟遭裁定駁回。是以，本
    件被告應給付前開款項而未給付，原告自得依憲法第24條、
    國家賠償法第2 條、第6 條、第7 條、第10條、第12條之規
    定，請求被告賠償4,738,700 元云云。
三、經查，原告前開請求係屬國家損害賠償之爭議，依首揭說明
    ，應向普通法院依民事訴訟程序請求賠償，核非屬行政法院
    之權限，原告向本院提起本件訴訟，於法尚有未合，又屬不
    可補正之事項，應予駁回。
四、依行政訴訟法第107 條第1 項第1 款、第104 條、民事訴訟
    法第95條、第78條，裁定如主文。
中    華    民    國    95    年    12    月    21    日
                        第三庭審判長法  官 姜素娥
                                    法  官 陳國成
                                    法  官 吳東都
上為正本係照原本作成。
如不服本裁定，應於送達後10日內向本院提出抗告狀（須按他造
人數附繕本）。
中    華    民    國    95    年    12   月    25     日
                                    書記官 陳圓圓


司法院資訊處製作；財團法人民間司法改革基金會備份。
